臺灣臺東地方法院交通事件裁定　　　　　96年度交聲字第29號
原處分機關　交通部公路總局高雄區監理所臺東監理站
異　議　人
即受處分人　丙○○
上列受處分人因違反道路交通管理處罰條例事件，對於交通部公
路總局高雄區監理所臺東監理站中華民國96年3 月21日、5月3日
所為之處分（原處分案號：東監違裁字第裁81-T00000000號），
聲明異議，本院裁定如下：
    主  文
原處分撤銷。
丙○○不罰。
    理  由
一、按法院受理交通事件，準用刑事訴訟法之規定，道路交通管
    理處罰條例第89條前段定有明文，是最高法院76年臺上字第
    4986號判例：認定犯罪事實所憑之證據，雖不以直接證據為
    限，間接證據亦包括在內；然而無論直接或間接證據，其為
    訴訟上之證明，須於通常一般之人均不致有所懷疑，而得確
    信其為真實之程度者，始得據為有罪之認定，倘其證明尚未
    達到此一程度，而有合理之懷疑存在以致事實審法院無從取
    得有罪之確信時，即應由法院為諭知被告無罪之判決，亦即
    刑事訴訟法上法院認定事實之最重要原則「認定被告有罪，
    就該有罪事實不能有任何之合理懷疑存在」，於法院審理行
    為人違反道路交通管理處罰條例案件時，自當有其適用。易
    言之，法院於審理行為人違反道路交通管理處罰條例案件，
    當踐行調查證據之程序後，為事實之認定時，如就原處分機
    關所認定之行為人違規之事實仍有合理之懷疑，而無法百分
    之百確信行為人確有該當於道路交通管理處罰條例各該處罰
    條文之構成要件事實時，即應依訴訟上之待證事實「倘有懷
    疑，則從被告之利益作解釋」之證據法則，作對受處分人有
    利之認定。
二、本件原處分機關認異議人即受處分人丙○○於民國96年3 月
    15日下午2 時35分，駕駛正群汽車貨運有限公司所有之車牌
    號碼415-KA號營業貨櫃曳引車，行經臺東縣臺九線408.5K松
    子澗路段處，因裝載貨物（紙漿）經磅重總重達40,300公斤
    ，超過核定重量5,300 公斤，且肇事致人於死，經臺東縣警
    察局大武分局專責交通事故處理小組警員乙○○以受處分人
    違反道路交通管理處罰條例第29條之2 第1、3項規定，而製
    單舉發，嗣原處分機關先於96年3 月21日以東監違裁字第裁
    81-T00000000號，依道路交通管理處罰條例第29條第4 項裁
    處受處分人吊銷駕駛執照，三年內禁考，駕駛執照限於96年
    4月20前繳送，逾期不繳送者，自96年4月21日起逕行註銷駕
    駛執照，並自96年5月6日起三年內不得重新考領駕駛執照。
    異議人於96年3 月21日收受上開裁決書後，於同年4月9日聲
    明異議，原處分機關乃於96年5月3日，以因承辦員於開制裁
    決書時疏忽，而更正原裁決書，以受處分人有裝載貨物違反
    道路交通管理處罰條例第29條之2 第1、2項情形因而致人於
    死，汽車裝載貨物超過核定之重量等違規事實，認違反上開
    條例第29條之2 第5項、第29條第3項，而裁處受處分人罰鍰
    新臺幣16,000元，並依同法第63條記違規點數1 點，吊銷駕
    駛執照，永久禁考。
三、訊據受處分人丙○○固坦承於上揭時間有駕駛車牌號碼415-
    KA號營業貨櫃曳引車，附掛7U-65 號拖板車，行經上開路段
    與郭品龍駕駛車號256-FAM 大型重機車發生對撞，郭品龍因
    此當場死亡之事實，惟始終堅詞否認其有過失致人於死，辯
    稱：當時案發地點之道路轉彎度很大，伊從高雄往臺東方向
    ，郭品龍係從臺東往高雄方向，伊準備進轉彎道時，看見郭
    品龍所騎機車車速很快，且超越分向限制線，進入伊行駛之
    車道內，伊要閃他但已來不及反應，就撞上了。伊係受雇於
    正群汽車貨運有限公司，96年3 月15日當天是受公司指示從
    高雄碼頭載紙漿要到臺東的永豐餘公司，在碼頭載貨時，係
    以一個貨櫃的量，沒有另外過磅，在車禍事故發生後，處理
    現場之警員要求車子過磅，才到新東錦砂石場過磅。經查：
（一）證人即臺東縣政府警察局大武分局警員乙○○於本院調查
      時固結證稱：本件道路交通事故係伊至現場處理，繪有道
      路交通事故現場圖，因受處分人所駕駛的是營業用大貨車
      並有載貨，依規定所有可能違規的事項，伊都要查證，遂
      請受處分人一同到轄區最近之有合格過磅器之新東錦砂石
      場過磅，行車執照上有車輛的核定總重為35公噸，受處分
      人上開車輛過磅後已超重5,300 公斤，伊乃製發舉發單送
      監理站裁決。證人即臺東監理站承辦人甲○○固亦結證稱
      ：前開96年3 月21日及同年5月3日之二裁決書皆為伊所製
      作，第一張裁決書因引用法條錯誤，所以在受處分人提起
      異議後，更正為第二張裁決書，舉發單上有肇事致人死亡
      之記載，伊就根據該記載做出裁決，不會考量致人死亡的
      刑事案件結果，而通常一般超載是處罰該車所有人之公司
      ，而非駕駛人。細究二證人所為證詞，係因本件交通事故
      中有人員死亡，則異議人所有可能之違規事項，警員均要
      查證，且不論異議人之超載行為與被害人死亡結果間之刑
      事案件結果如何，舉發單上有肇事致人死亡之記載時，即
      依上開條例第29條之2第5項、第29條第3 項裁決。然此不
      論異議人是否有過失、是否可歸責於異議人之超載、且該
      超載結果與被害人死亡之結果間有無因果關係，即裁決令
      異議人負道路交通管理處罰條例第29條之2第5項、第29條
      第3 項之責任，實有可議。是異議人對警員有錯誤為舉發
      之質疑，尚非全然語出虛無，即值商榷。
（二）再者，道路交通管理處罰條例第29條之2第5項規定，係以
      汽車駕駛人有同條第1、2項情形，致人重傷或死亡者，方
      吊銷其駕駛執照；同條例第29條第3 項之規定，則係以有
      該條第1項第1至4 款之情形，應歸責於汽車駕駛人時，始
      有適用，則若無上開可歸責事由，亦非因超載而致人死亡
      者，即無上開規定之適用。經查，本件被害人郭品龍駕駛
      車號256-FAM大型重機車與異議人駕駛車號415-KA 號營業
      貨櫃曳引車之交通事故，係郭品龍駕駛機車違規超越分向
      限制線侵入對向車道，而遭丙○○所駕駛之曳引車撞擊，
      郭品龍因此受有腦迸裂等傷害而死亡，丙○○就此車禍之
      發生並無過失，有臺灣臺東地方法院檢察署96相字第75號
      相驗卷所附道路交通事故現場圖、調查報告表、異議人酒
      精測定紀錄單、過磅紀錄單、現場照片28張、相驗筆錄、
      訊問筆錄、法醫驗斷書、相驗屍體證明書、相驗結果報告
      等附卷可稽。且異議人是受雇用人正群貨運公司所指示而
      載運該批貨物，原處分機關亦未證明異議人有何可歸責之
      處而超載，依全案卷證所示，除上開證人之證述外，又無
      其他積極證據可資參佐，證人所證既有如上可疑之處，無
      從達於通常一般之人均不致有所懷疑，而得確信其為真實
      之程度，則核諸上開說明，自應作對異議人有利之認定，
      認其所為上開辯解可採。
四、綜上所述，原處分機關所認定受處分人有可歸責之事由違規
    超載、並致人死亡之情事，因本件查無其他積極證據足以證
    明，自應作對受處分人有利之認定，原處分機關未予詳查，
    遽對受處分人為前開裁罰，即難認為允當。本件受處分人之
    異議為有理由，自應由本院將原處分予以撤銷，並另為不罰
    之諭知如主文第2 項所示，以資適法。又汽車裝載貨物超過
    核定之總重量者，原則上係處罰汽車所有人罰鍰，並記汽車
    違規紀錄，若應歸責於汽車駕駛人者，則處汽車駕駛人罰鍰
    並記點，此觀之道路交通管理處罰條例第29條之2第1項規定
    自明；本件就415-KA號營業貨櫃曳引車違規超載之事實，自
    應由原處分機關對汽車所有人另為適法之裁罰，附此敘明。
據上論斷，應依道路交通案件處理辦法第20條前段，裁定如主文
。
中　　華　　民　　國　　96　　年　　9　　月　　18　 　日
                  交通法庭法　官  蔡玉雪
以上正本證明與原本無異。
如不服本裁定，應於裁定送達後5日內向本院提出抗告狀（須附
繕本）。
「切勿逕送上級法院」
                          書記官　陳昭穎
中　　華　　民　　國　　96　　年　　9　　月　18　　日
